【裁判字號】    88,上訴,4829
【裁判日期】    890323
【裁判案由】    強盜
【裁判全文】
臺灣高等法院刑事判決                          八十八年度上訴字第四八二九號
    上  訴  人
    即  被  告  丙○
    指定辯護人  本院公設辯護人
右上訴人因準強盜案件，不服台灣士林地方法院八十八年度訴字第四二三號中華民國
八十八年十一月十六日第一審判決（起訴案號台灣士林地方法院檢察署八十八年度偵
字第五七八０號）提起上訴，本院判決如左：
    主  文
上訴駁回。
    事  實
一、丙○前曾於民國(下同)七十九年間，因違反麻醉藥品管理條例案件，經原法院判
    處有期徒刑六月，緩刑四年確定。又於八十一年間，再因違反麻醉藥品管理條例
    案件，經原法院判處有期徒刑七月確定，前開緩刑亦經撤銷，於八十三年三月十
    七日執行完畢（構成累犯）。復於八十二年間，再因違反麻醉藥品管理條例案件
    ，經本院判處有期徒刑五年五月確定，接續前開案件執行，於八十四年三月十一
    日假釋出監，原應於八十八年四月三十日執行完畢。詎其於假釋期間內，猶不知
    悔改，因犯搶奪強力膠罪，經本院判處有期徒刑八月確定（現正入監服刑，並執
    行前開假釋撤銷後殘刑）。
二、丙○又基於意圖為自己不法所有之概括犯意，於八十八年二月三日下午四時二十
    八分許，前往台北市○○區○○路二段三五五巷十七號一樓「吸引力超商」（起
    訴書誤載為三五巷），竊取架上強力膠七條（價值新台幣（下同）七十元），得
    手後未結帳欲離去之際，為負責人陳璽光、店員甲○○發現，予以制止時，竟因
    防護贓物，當場施以強暴，與二人發生拉扯，致陳璽光跌倒，手臂、腳及膝蓋並
    因而受傷（傷害部分未據告訴，亦未據起訴）。甲○○取回其中六條強力膠後，
    丙○則逃至附近碧湖國小旁，將得手之一條強力膠吸用殆盡，嗣於當日下午五時
    十三分許再度返回該超商時，遭陳璽光等人報警後查獲，並扣得吸用完畢上沾有
    強力膠殘渣之塑膠袋乙只。
三、丙○再連續於八十八年二月五日下午四時十分許，前往台北市○○區○○路六十
    六巷六十三號一樓「威利百貨」，竊取架上強力膠二條（價值四十元），置入夾
    克左邊口袋，得手後欲走出店外時，為店中人員乙○○發現，上前制止並取回強
    力膠後，丙○再因防護贓物，當場施以強暴，搶回乙○○手中之強力膠，嗣因乙
    ○○報警，為警當場查獲，並自丙○手中取回前開二條強力膠。
四、案經台北市政府警察局內湖分局報請台灣士林地方法院檢察署檢察官偵查起訴。
    理  由
一、訊據上訴人即被告丙○固坦承分別於右揭時、地拿取強力膠，然矢口否認涉有準
    強盜犯行，仍辯稱：在吸引力超商那次是要賒帳，並未跟店員拉扯，且伊是當場
    被查獲，至扣案塑膠袋是之前吸食剩下的；在威利百貨那次也是說要欠帳，但老
    板說不行，就拿走二條強力膠，伊並未搶回來云云（原審卷第四十二頁）。惟查
    ：
(一)右揭被告於吸引力超商犯罪之事實，業據被告於警訊及檢察官偵查時坦承不諱（
    台灣地方法院檢察署八十八年偵字第一九０六號偵查卷第十頁正面以下、第二十
    一頁背面）。核與被害人吸引力超商之店員甲○○於警訊中證稱：「被告於前揭
    時地進入店內搶了七支強力膠，其與老闆陳璽光發現後，欲合力抓被告，因被告
    力氣太大，緊拿不放，伊奮力搶回六條，老板行動不便，故讓被告脫逃，老板手
    臂因此受有撞傷，另被告搶走之一支，已被吸完，二度到店中時，仍拿著剩餘的
    殘渣」等語相符（見台灣士林地方法院檢察署八十八年偵字第一九０六號偵查卷
    第十一、十二頁），並有塑膠袋乙只扣案可證。再經原審於另案審理時就當日情
    形訊之證人甲○○，其證稱：「他進入店內直接到放強力膠的地方拿了七條強力
    膠到櫃檯結帳，強力膠一條十元，但他只拿了五元給我，我說錢不夠，他東西拿
    了就往外跑，我與老闆二人出去攔他，在他出店門外前就把他攔下來了‧‧‧」
    ，「老闆自他身後先抓住他，我就從他手上取回六條，他用手肘推我老闆，老闆
    因而跌倒在地致腳與膝蓋瘀傷‧‧‧」等語指述綦詳（見原法院八十八年度訴字
    第八二號卷宗第五十六頁正面）。查證人甲○○僅係超商店員，與被告素昧平生
    ，並無怨隙，衡情應無設詞之必要，且所述始終一致，其證言堪信為真實，被告
    係為防護贓物而當場施以不法腕力之強暴行為，至為灼然。又雖被告亦迭次自承
    是先拿走強力膠，表示要賒帳云云，但被告於為陳璽光、甲○○發現未付款時，
    並未表示要賒帳，且與陳璽光、甲○○二人不熟，如何認定陳、張二人必同意其
    賒帳？足徵被告取走強力膠時自始並無結帳意思，其有不法所有之意圖至明。
    又被告辯稱：並未跟店員拉扯，且是當場被查獲及扣案塑膠袋是之前吸食剩下的
    云云，亦不足採。另被害人陳璽光縱未提出書面證據證明其確有受傷，然此部分
    已據證人甲○○證述在卷，且被害人之受有傷害並非被告施強暴行為之當然結果
    ，此並無礙被告準強盜犯行之成立。
(二)再查，右揭被告於威力百貨犯罪之事實，業據被告於警訊時坦承不諱（台灣士林
    地方法院檢察署八十八年偵字第二００八號偵查卷第十頁正面以下），其於偵查
    中亦供承：「伊是先拿二條強力膠，被店員看到，才向店員說現在沒有錢，過二
    天再給他錢，他不答應，就把強力膠搶去，伊再把它搶回來」等語（台灣士林地
    方法院檢察署八十八年偵字第二００八號偵查卷第二十頁背面），於原審另案審
    理時並供承：「當時雙方有在店門口拉扯」等語（原審八十八年度訴字第八二號
    卷宗第三十六頁正面）。核與被害人乙○○於警訊中指陳：被告係偷竊強力膠，
    經伊上前制止，取回強力膠後，被告突然再自伊手中搶回強力膠後逃逸（台灣士
    林地方法院檢察署八十八年偵字第二００八號偵查卷第十一頁背面以下），於偵
    查中陳稱：被告進來就拿二條強力膠夾在腋下，另拿一條到櫃台表示賒帳，小姐
    不肯，他就丟下要離開，伊在監控室也看到，渠等追出後與他拉扯，強力膠取回
    後，他就搶回去等語相符（台灣士林地方法院檢察署八十八年偵字第二００八號
    偵查卷第二十八頁正面以下），並有贓物認領收據乙紙在卷可參（同前卷第十二
    頁）。再經原審於另案審理時就當日詳細情形訊之證人乙○○，其亦指證稱：「
    當時我在監控室中看見被告一進店裏就直接拿了二條強力膠放在左胸前的口袋中
    ，另拿了一條拿在手上到櫃檯表示要賒帳，櫃檯小姐不同意，他就將手上的一條
    丟在櫃檯上，然後就跑了，我們追出去要將強力膠拿回來，但被告就奪回去，雙
    方就這樣來回拉扯，並無使用暴力」等語（見原法院八十八年度訴字第八二號卷
    宗第四十四頁背面），是被告亦係於竊盜得手後，為防護贓物而當場施以強暴行
    為，辯護人辯稱被告所為係搶奪云云，尚非可採，又被告辯稱本次也是說要欠帳
    ，但老板說不行，就拿走二條強力膠，伊並未搶回來云云（原審卷第四十二頁）
    ，同不足採。另證人乙○○雖稱「並無使用暴力」云云，然此係證人對現場情形
    所描述之個人意見，被告及乙○○既均自承渠等有在店門口來回拉扯（指強力膠
    ），自係施強暴行為無疑，被告此部分準強盜犯行亦堪認定。
(三)又查被害人甲○○於原審另案審理時雖陳述當時被告精神狀況與一般人無異（原
    法院八十八年度訴字第八二號卷宗第五十六頁背面），然被害人乙○○於檢察官
    偵查及原審另案審理時，則指稱被告當天從頭到腳沾滿了強力膠，意識不清（同
    台灣士林地方法院檢察署八十八年偵字第二００八號偵查卷第二十八頁背面；原
    法院八十八年度訴字第八二號卷第四十四頁背面），是就被告當日之精神狀況究
    有無因吸食強力膠達心神喪失或精神耗弱之程度有加以調查之必要。查依被害人
    乙○○所述，被告於進入之前似已吸用強力膠，而在強力膠藥理作用影響下，導
    致被告意識些許恍惚，然被告既明瞭其所取何物（強力膠）、目的為何（吸食）
    ，行為時亦清楚強力膠為店家貨品，須付款購買之物權觀念，於吸引力超商取得
    強力膠後亦知逃離現場及躲起來吸食，並清楚吸食之方法，故認被告於行為當時
    應仍知道自己之行為、周遭之環境及行為後可能導致之後果，是其行為時對外界
    事務之知覺、理會程度並非全然喪失，較諸常人之平均程度亦未顯然減退，亦即
    尚未達心神喪失或精神耗弱之程度。經原審囑託台北市立陽明醫院就被告行為時
    之精神狀態鑑定，亦認被告於本案二次行為時雖在強力膠藥理作用影響下導致其
    意識有部分障礙，然其障礙程度尚未達心神喪失或精神耗弱之程度，有該院八十
    八年四月十四日陽醫精字第八八六０二二０二００號函附之精神鑑定報告書一份
    附卷可參（八十八年度訴字第八二號卷第六十六至七十四頁），此部分事實亦可
    認定。
    綜右各節所述，被告所辯均為卸責之詞，洵無可採，其涉犯刑法第三百二十九條
    準強盜罪犯行堪以認定，應依法論科。
二、核被告所為，係犯刑法第三百二十九條應依同法第三百二十八條第一項論之準強
    盜罪。被告先後二次犯行，時間緊接，觸犯構成要件相同之罪名，顯係基於概括
    犯意反覆為之，為連續犯，應依刑法第五十六條之規定以一罪論，並加重其刑。
    又查被告有事實欄所載之犯罪科刑執行情形，有台灣高等法院檢察署刑案紀錄簡
    覆表在卷足憑，其受有期徒刑之執行完畢後，五年以內再犯本件有期徒刑以上之
    罪，為刑法第四十七條之累犯，應依法遞加重其刑。原審引用刑法第五十六條、
    第三百二十九條、第三百二十八條第一項、第四十七條，審酌被告因有強力膠依
    賴之心理，甫犯搶奪強力膠罪後，竟又竊取強力膠以供己吸用，並於竊盜後為防
    護區區數十元之贓物，當場施以強暴、並其品行、生活狀況、智識程度及犯罪後
    飾詞否認之態度等一切情狀，論處被告丙○連續竊盜，因防護贓物而當場施以強
    暴罪，以累犯量處有期徒刑參年肆月。經核原判決事用法及量刑，均無違誤，被
    告猶執陳詞上訴指摘原判決不當，為無理由，應予駁回。
據上論斷，應依刑事訴訟法第三百六十八條，判決如主文。
本案經檢察官謝 英 民 到庭執行職務。
中      華      民      國    八十九    年      三      月    二十三    日
                              臺灣高等法院刑事第九庭
                                  審判長法  官  李  文  成
                                        法  官  周  盈  文
                                        法  官  官  有  明
右正本證明與原本無異。
如不服本判決應於收受送達後十日內向本院提出上訴書狀，其未敘述上訴之理由者並
得於提起上訴後十日內向本院補提理由書（均須按他造當事人之人數附繕本）。
                                        書記官  顧  哲  瑜
中      華      民      國    八十九    年      三      月    二十四    日
附錄：本案論罪科刑法條全文
刑法第三百二十九條：
竊盜或搶奪，因防護贓物、脫免逮捕或湮滅罪證，而當場施以強暴脅迫者，以強盜論
。


司法院資訊處製作；財團法人民間司法改革基金會備份。
